【裁判字號】    96,訴,2998
【裁判日期】    970129
【裁判案由】    毒品危害防制條例等
【裁判全文】
臺灣板橋地方法院刑事判決              96年度訴字第2998號
公  訴  人  臺灣板橋地方法院檢察署檢察官
被      告  甲○○
                    （現在臺灣臺北監獄臺北分監執行中）
選任辯護人  法律扶助辯護人  林靜歆律師
上列被告因違反毒品危害防制條例等案件，經檢察官提起公訴（
96年度偵字第15015 號），本院判決如下：
    主  文
甲○○竊盜，累犯，處有期徒刑陸月，如易科罰金，以新臺幣壹
仟元折算壹日。
被訴販賣第二級毒品部分無罪。
    事  實
一、甲○○前因違反毒品危害防制條例案件，經本院以92年度簡
    字第3326號判決判處有期徒刑3 月確定，甫於民國93年5 月
    17日縮刑期滿執行完畢。詎其仍不知悔改，意圖為自己不法
    之所有，於96年6 月19日起至同年月26日止之期間，接續在
    其所居住之臺北縣泰山鄉○○路○ 段142 巷112 號之「美福
    堡社區」內，未經該社區住戶之同意，即擅自以電線私接供
    應該社區大樓緊急逃生方向指示燈所使用之公共用電，將電
    能引入其位在臺北縣泰山鄉○○路○ 段142 巷112 號5 樓之
    4 之租屋處供己使用，而竊得該社區住戶必須共同出資分攤
    費用之電能。嗣於96年6 月26日下午4 時40分許，經臺北縣
    政府警察局新莊分局警員持本院搜索票前往上址租屋處搜索
    時，始查悉上情。
二、案經丙○○訴由臺北縣政府警察局新莊分局報請臺灣板橋地
    方法院檢察署檢察官偵查後提起公訴。
    理  由
壹、有罪部分
一、本案以下認定事實所引用之證據，檢察官、被告甲○○與選
    任辯護人均未就證據能力表示異議，而各該證據依刑事訴訟
    法規定亦無不具證據能力之情事，故本院認均得作為認定被
    告有罪之依據，合先敘明。
二、上揭犯罪事實，業據被告甲○○於警詢、檢察官訊問及本院
    審理時，均坦承不諱，核與證人即告訴人丙○○於警詢時所
    為之證述相合，復有搜索筆錄1 份及照片8 張附卷可憑，均
    足以佐證被告自白與事實相符。本案事證明確，被告此部分
    犯行洵堪認定。
三、按電能、熱能及其他能量，關於本章之罪，以動產論，刑法
    第323 條定有明文。核被告甲○○所為，係犯刑法第320 條
    第1 項之竊盜罪。查本案被告竊取電能之時間上具有持續性
    ，獨立性甚為薄弱，侵害法益復屬相同，顯係基於同一接續
    犯意所為，應僅論以一罪。又被告前因違反毒品危害防制條
    例案件，經本院以92年度簡字第3326號判決判處有期徒刑3
    月確定，甫於93年5 月17日縮刑期滿執行完畢，有臺灣高等
    法院被告前案紀錄表1 份在卷可參，其於有期徒刑執行完畢
    5 年內故意再犯本案有期徒刑以上之竊盜罪，係屬累犯，應
    依刑法第47條第1 項規定加重其刑。爰審酌被告犯罪動機、
    手段、所生危害程度，及其犯後尚知坦認犯行等一切情狀，
    量處如主文所示之刑，並定其如易科罰金之折算標準，以資
    懲儆。
貳、無罪部分：
一、公訴意旨另以：被告甲○○明知安非他命係毒品危害防制條
    例第2 條所規定之第二級毒品，依法不得販賣，竟仍意圖營
    利，基於販賣安非他命之犯意，於96年5 月間某不詳時日，
    接續二次在臺北縣泰山鄉○○路○ 段142 巷內，以新臺幣（
    下同）1 千元之價格，將重量不明之第二級毒品安非他命1
    小包賣予乙○○以牟利等情。因認被告尚涉有毒品危害防制
    條例第4 條第2 項之販賣第二級毒品罪嫌。
二、按犯罪事實應依證據認定之，無證據不得認定犯罪事實，刑
    事訴訟法第154 條第2 項定有明文。所謂認定犯罪事實之證
    據，係指足以認定被告確有犯罪行為之積極證據而言，苟未
    能發現相當證據，或證據不足為不利於被告事實之認定時，
    即應為有利於被告之認定，更不必有何有利之證據，亦不能
    以推測或擬制之方法，以為裁判基礎（最高法院29年上字第
    3105號、40年台上字第86號判例參照）。另按認定犯罪事實
    ，所憑之證據，雖不以直接證據為限，間接證據亦包括在內
    ，然無論直接或間接證據，其為訴訟上之證明，須於通常一
    般之人均不致於有所懷疑，而得確信其為真實之程度者，始
    得據之為有罪之認定，倘其證明尚未達到此一程度，而有合
    理性懷疑之存在時，即無從為有罪之認定（最高法院76年台
    上字第4986號判例參照）。
三、公訴意旨認被告甲○○涉有前開販賣第二級毒品予乙○○牟
    利之犯嫌，無非係以證人乙○○於警詢及偵查中之證詞、臺
    灣板橋地方法院檢察署96年度毒偵字第4320號起訴書、門號
    0000000000號行動電話雙向通聯記錄及通訊監察譯文等為其
    論據。訊據被告堅決否認有何販賣第二級毒品予乙○○之情
    ，辯稱：伊與乙○○間有糾紛，因為騙過他二次錢，說要幫
    他買安非他命，結果都沒有兌現，所以他可能懷恨在心，誣
    賴伊有賣他第二級毒品等語，經查：
（一）證人乙○○於96年6 月1 日上午7 時許警詢時，證稱：我
      向甲○○購買過十幾次，詳細時間我已記不清楚，最近一
      次是在96年5 月24日11時30分許，在泰山鄉○○路○ 段14
      2 巷內，以新臺幣1 千元購買安非他命毒品1 小包，我均
      以行動電話0000000000號與甲○○目前所使用之行動電話
      0000000000號聯絡，我曾至甲○○住處購買安非他命毒品
      ，且在該處所施用等語；嗣於96年7 月20日檢察官訊問時
      ，則證稱：「（問：跟甲○○買過幾次安非他命？）二次
      ，在96年3 、4 月時，二次隔約15天。」、「（問：為何
      於警局說最近一次是96年5 月24日？）那應該是警局說的
      是事實，3 、4 月是我記錯，是5 月份沒錯，第一次是5
      月24日前約15天。」、「（問：第一次在何處買毒品，金
      額多少？）泰山的明志路路邊，跟甲○○買一個小分裝袋
      中的一點點，1 千元。」、「（問：第二次在何處買毒品
      ，金額多少？）地點與第一次同，一樣是1 千元。」等語
      ；再於本院審理時證稱：96年1 、2 月份開始被告幫我拿
      安非他命，通常都是約在泰山那附近，不然就是去被告住
      的地方，一次大概拿1 、2 千元不等，大約一、二個禮拜
      拿一次，應該只有幾次而已，5 月份好像沒有跟被告買過
      ，是在之前，最後一次拿毒品給我是在96年4 、5 月的時
      候，正確日期我可能忘記了等情。觀諸證人乙○○前開各
      次證詞，可知其就向被告購買第二級毒品之日期究竟為何
      、交易地點是否包括被告住處，與總共購買次數等項，前
      後所述均有反覆不一之情形存在，顯已無法明確指證起訴
      書所載被告販賣第二級毒品之犯罪事實，再查證人乙○○
      前於96年6 月1 日上午2 時許第一次警詢時，係供稱：施
      用第二級毒品來源是我一位男性友人綽號「阿勇」送我的
      等語（見臺灣板橋地方法院檢察署96年度毒偵字第4320號
      影卷內），惟經過不到5 個小時後，乙○○卻在本案另行
      製作檢舉筆錄指證被告販賣第二級毒品，並同時表示希望
      保密，避免身分曝光云云，然依卷內警方所提出之通訊監
      察譯文所載，均無錄有任何證人乙○○與被告二人商議交
      易毒品之情節（詳如後述），是乙○○何以於短時間內即
      自願變更供詞，且臺北縣政府警察局新莊分局就移送臺灣
      板橋地方法院檢察署繼續偵辦乙○○施用第二級毒品之刑
      事案件報告書內，亦未提及乙○○曾製作第二次警詢筆錄
      供出被告為其毒品來源乙事，其間轉折原因顯非無疑，就
      此乙○○於本院審理時，復自承：曾經有把錢拿給被告，
      被告卻沒有把毒品給我，被告騙我4 、5 千元等情（見本
      院卷第98頁），核與被告所辯略符，故實難排除證人乙○
      ○因故藉機挾怨報復被告之可能，尚無法逕予認定證人乙
      ○○所述情節確與事實相合，從而，證人乙○○雖於96年
      5 月31日下午1 時許，因在臺北縣樹林市○○路349 號卡
      爾卡頌汽車旅館內施用第二級毒品，而於同年6 月1 日凌
      晨0 時30分許，為警在前址查獲，並扣得甲基安非他命1
      包無訛，有本院96年度簡字第5809號刑事簡易判決書在卷
      可參，亦難認定乙○○該次所施用或扣案之第二級毒品係
      與被告有關。
（二）另依卷內之通訊監察書及通訊監察譯文所載（見臺灣板橋
      地方法院檢察署96年度偵字第15015 號卷第35至37頁、本
      院卷第87至89頁），警方於96年2 月27日至同年3 月28日
      所實施之監察對象，實係綽號「阿三」之人所使用之門號
      0000000000號，並非乙○○前於警詢中證稱被告與其交易
      時所使用之門號（即0000000000號），就此證人乙○○於
      本院審理時，同證稱：通訊監察譯文內應該不是跟被告通
      訊，是跟一個叫阿三的等語無誤（見本院卷第101 頁），
      是縱使前開遭警為通訊監察之門號曾於96年3 月5 日、同
      年月6 日，與乙○○所使用之門號0000000000號間互傳簡
      訊，顯均與被告無關（況依簡訊內容顯示，係「阿三」要
      求乙○○幫忙拿「兩千」，並非乙○○欲向「阿三」購買
      毒品）；又警方於96年3 月29日、同年月31日、同年4 月
      1 日所進行監聽之門號、內容，亦皆無與乙○○所使用之
      門號0000000000號為通訊者，故本院認前開通訊監察譯文
      等資料，均無法憑以佐證證人乙○○所述被告販賣第二級
      毒品之證詞可採。
（三）末依卷附之中華電信通聯紀錄資料顯示（見臺灣板橋地方
      法院檢察署96年度偵字第15015 號卷第67至72頁），證人
      乙○○所使用之門號0000000000號，雖與被告所使用之門
      號0000000000號（業據被告於偵查中及本院96年8 月24日
      訊問供明在案），於96年3 月5 日起至同年6 月26日止之
      期間內，曾多次互相撥打聯絡，然證人乙○○於本院審理
      時，業已證稱：「（問：你跟被告通電話，除了買賣毒品
      之外，還會講其他事情？）會，有時候講線上遊戲的事，
      就是討論金幣。」等語，則前開通聯紀錄資料既無被告與
      乙○○間實際通話之內容可資參酌，尚難逕予認定與買賣
      毒品有關，是此部分證據同難據以證明被告於96年5 月間
      涉犯販賣第二級毒品之罪責。
四、綜上所述，本案除警方於96年6 月26日搜索被告住處時，並
    無查獲任何與被告販賣第二級毒品有關之毒品、物品外，遍
    查全卷，亦僅有證人乙○○前後互不相符之證詞可資證明被
    告涉犯販賣第二級毒品罪嫌，尚無法使本院達到得確信其所
    言係屬真實之程度，是依無罪推定原則，檢察官既無法充分
    舉證證明被告此部分構成犯罪，自應就被告被訴販賣第二級
    毒品部分諭知無罪。
據上論斷，應依刑事訴訟法第299 條第1 項前段、第301 條第1
項，刑法第323 條、第320 條第1 項、第47條第1 項、第41條第
1 項前段，刑法施行法第1 條之1 ，判決如主文。
本案經檢察官顏世翠到庭執行職務。
中    華    民    國    97    年    1     月    29    日
                刑事第十五庭  審判長法  官  陳 鴻 清
                                    法  官  劉 安 榕
                                    法  官  張 兆 光
上列正本證明與原本無異。
如不服本判決，應於判決送達後10日內敘明上訴理由，向本院提
出上訴狀 (應附繕本)，上訴於臺灣高等法院。
                                    書記官  曹 秋 冬
中    華    民    國    97    年    1     月    30    日
附錄本案論罪科刑法條：
刑法第320 條
意圖為自己或第三人不法之所有，而竊取他人之動產者，為竊盜
罪，處5 年以下有期徒刑、拘役或500 元以下罰金。
意圖為自己或第三人不法之利益，而竊佔他人之不動產者，依前
項之規定處斷。
前2 項之未遂犯罰之。


司法院資訊處製作；財團法人民間司法改革基金會備份。
